臺灣臺南地方法院民事判決
                                    109年度重訴字第198號

原      告  謝峻豪  
法定代理人  郭秋萍  
原      告  謝峻傑  
共      同
訴訟代理人  蘇義洲律師
            黃郁婷律師
            王俊怡律師
            林育如律師
            陳玫儒律師
            陳亭方律師
被      告  台越機械有限公司

兼  法  定
代  理  人  謝瑞明  
共      同
訴訟代理人  郁旭華律師
上列當事人間請求清償借款事件，本院於民國109年12月7日言詞
辯論終結，判決如下：
    主  文
原告之訴及假執行之聲請均駁回。
訴訟費用由原告負擔。
    事實及理由
一、原告主張：被告己○○及台越機械有限公司（下稱台越公司）
    前曾共同向原告2人之父即訴外人謝○忠借款如附表「貸與款
    項」欄所示金額，並均於如附表所示交易日期分別匯入被告
    台越公司帳戶，嗣被告己○○、台越公司以匯款方式返還如附
    表「清償款項」欄所示金額，然尚餘新臺幣（下同）1900萬
    元借款未清償。謝○忠嗣已於民國108年10月23日死亡，原告
    2人為謝○忠之全體法定繼承人，依民法第1148條第1項前段
    規定，謝○忠對於被告己○○、台越公司上開債權由原告2人所
    繼承而公同共有，原告2人已以存證信函對被告等催告應清
    償債務，惟被告2人拒不履行。爰依民法第478條規定提起本
    訴，請求被告2人清償上開借款等語。聲明：(一)被告應連
    帶給付原告1900萬元，及自起訴狀繕本送達翌日起至清償日
    止，按年息百分之五計算之利息；(二)願供擔保，請准宣告
    假執行。
二、被告則答辯略以：
(一)被告否認如附表所示由謝○忠帳戶匯至被告台越公司帳戶之
    款項為被告2人對謝○忠之借款，金錢往來之原因甚多，非僅
    有消費借貸單一可能，原告應就被告2人與謝○忠間存在消費
    借貸之合意及借款之支付乙節負舉證責任。
(二)如附表所示匯款，除其中200萬元、300萬元原告認為已清償
    外（被告否認此部分為借款，亦否認為借款之清償）；其中
    106年10月30日自謝○忠帳戶所匯200萬元，己○○已於106年12
    月4日受謝○忠指示自己○○之帳戶匯款200萬元至謝○忠經營之
    建億工業有限公司帳戶；其中於107年2月8日自謝○忠帳戶所
    匯300萬元，為被告台越公司與訴外人丙○○合資收購中古機
    械，丙○○於107年1月19日自其帳戶內提領現金100萬元、200
    萬元，合計300萬元現金，攜至台越公司交給被告己○○作為
    合資款，謝○忠請求己○○將該300萬元借予其作資金流，因謝
    ○忠、己○○實為兄弟關係，感情融洽，己○○乃同意謝○忠攜走
    上開現金，嗣謝○忠於107年2月8日匯還上開款項；又謝○忠
    帳戶固有於107年10月12日匯至被告台越公司帳戶之100萬元
    ，然被告台越公司亦於108年7月15日匯款100萬元至謝○忠所
    指定之訴外人上禾鑫科技有限公司帳戶；又107年11月7日雖
    有自謝○忠帳戶匯款1300萬元至台越公司帳戶，然此係被告
    台越公司與訴外人李偉誠合資收購中古機械，李偉誠於107
    年10月24日、11月6日分別自其帳戶提領現金600萬元、800
    萬元，並將其中1300萬元現金委由其員工乙○○於107年11月6
    日攜至台越公司交給被告己○○作為合資款，經謝○忠央請被
    告己○○暫借謝○忠以做資金流，嗣謝○忠於107年11月7日將上
    開款項匯還至台越公司帳戶等語。
(三)聲明：⒈原告之訴及假執行之聲請均駁回；⒉如受不利判決，
    願供擔保，請准宣告免為假執行。
三、得心證之理由：
(一)按稱消費借貸者，謂當事人一方移轉金錢或其他代替物之所
    有權於他方，而約定他方以種類、品質、數量相同之物返還
    之契約，民法第474條第1項定有明文。稱消費借貸者，於當
    事人間必本於借貸之意思合致，而有移轉金錢或其他代替物
    之所有權於他方之行為，始得當之。因交付金錢之原因多端
    ，除有金錢之交付外，尚須本於借貸之意思而為交付，方克
    成立。倘當事人主張與他方有消費借貸關係存在者，自應就
    該借貸意思互相表示合致及借款業已交付之事實，均負舉證
    之責任，其僅證明有金錢之交付，未能證明借貸意思表示合
    致者，仍不能認為有該借貸關係存在。借貸關係不能證明，
    對造即毋庸就其抗辯事由為舉證。
(二)查本件原告主張渠等為謝○忠之全體繼承人，謝○忠生前曾自
    其帳戶匯款如附表所示金額至被告台越公司帳戶乙節，固據
    原告等提出謝○忠死亡證明書、戶籍謄本、帳戶交易明細表
    、匯款單等件為證，然帳戶交易明細表、匯款單僅能證明謝
    ○忠曾有匯款至被告台越公司帳戶如附表所示金額之事實，
    但匯款原因多元，原告仍應就如附表所示匯款原因為謝○忠
    與被告台越公司、己○○間之消費借貸契約，以及渠3人間存
    在消費借貸意思互相表示合致乙節負舉證責任。而證人甲○○
    雖到庭證稱：謝○忠生前曾多次借錢給己○○，且謝○忠說過其
    借錢給己○○均係以匯款給己○○或台越公司之方式，可證如附
    表所示自謝○忠帳戶匯至台越公司帳戶之款項均為謝○忠對己○○之借款云云（重訴卷第175至176頁）。惟縱謝○忠生前曾
    多次借錢給被告己○○，且均係以匯款之方式交付借款，未必
    代表如附表所示匯款均為謝○忠對被告己○○之借款，況據被
    告主張謝○忠與被告己○○為同胞兄弟，關係親密，本易有各
    種不同原因金錢往來。且被告就其主張如附表所示107年2月
    8日之匯款實為謝○忠基於製作帳面金流之目的商借後返還之
    款項乙節，業據證人丙○○到庭證稱：伊於107年1月間攜帶與
    被告己○○合資買賣中古機械款項300萬元至被告己○○住處，
    親眼目睹謝○忠向己○○以製作帳面金流為由商借該筆款項並
    取走該300萬元現金等語（重訴卷第84至91頁）。而被告主
    張如附表所示107年11月7日之匯款亦為謝○忠向己○○所商借
    乙節，亦據證人乙○○到庭證稱：伊曾經為李偉誠攜帶一筆13
    00萬元現金至被告己○○之公司，親眼目睹謝○忠取走該筆款
    項等語（重訴卷第99至106頁）。再參酌證人甲○○實為原告
    丁○○、戊○○之生母（見調字卷第35頁戶籍謄本），戊○○雖已
    成年，然因中度身心障礙，不能為意思表示或受意思表示，
    亦不能辨識其意思表示之效果，經本院於108年11月12日以1
    08年度監宣字第436號裁定選任證人甲○○為原告戊○○之監護
    人（見調字卷第25至31頁本院108年度監宣字第436號裁定）
    ，本件實係由甲○○代戊○○起訴；再參酌據卷附臺灣高等法院
    臺南分院（下稱臺南高分院）106年度家上字第6號判決（重
    訴卷第151至155頁），甲○○前於105年間以謝○忠與其他女子
    發生不正當婚外交往關係，且花費沒有節制入不敷出，兩人
    屢生齟齬，謝○忠甚至曾以手機傳送「毒賤沒心肝的」、「
    我會去堵你」、「殺死你全家」、「殺死你」、「我會讓你
    們先走」、「你不必躲。我在樓下總會等到你」、「先一瓶
    濃鹽你出門」、「我把堆高機衝進你住宅」、「活捉到你」
    等訊息予甲○○，兩人早於102年間即已分居，謝○忠仍持續以
    言詞及行動騷擾甲○○為由起訴請求判決離婚，經本院以105
    年度婚字第162號判決准許2人離婚，並經臺南高分院以106
    年度家上字第6號判決駁回謝○忠之上訴，又經最高法院以10
    6年度台上字第2132號裁定駁回上訴而確定（見重訴卷第157
    至158頁最高法院裁定），足見謝○忠與證人甲○○之關係於10
    2年間已十分惡劣，有無可能於106年、107年以後仍向證人
    甲○○訴說其財務狀況，甚至與被告己○○間之金錢往來關係，
    實有疑義。而原告等復未能提出其他可認具有相當客觀、中
    立憑信性之證據證明如附表所示匯款，確為謝○忠對被告己○○、台越公司之借款，渠3人間曾經存在消費借貸之意思表示
    合致，即不能證明消費借貸契約存在，則原告等依消費借貸
    及繼承之法律關係，請求被告等返還1900萬元之本息，顯屬
    無據。
四、綜上所述，原告依照民法第1148條第1項前段、第478條規定
    ，請求被告等連帶給付1900萬元及法定利息，為無理由，應
    予駁回。其訴既經駁回，假執行之聲請亦失所附麗，併予駁
    回之。
五、本件事證已臻明確，兩造其餘主張陳述及所提之證據，經審
    酌後於本件判決結果無影響，爰不逐一論述，附此敘明。
六、據上論結，原告之訴為無理由，判決如主文。 
中　　華　　民　　國　　109 　年　　12　　月　　25　　日
                  民事第三庭    法  官  許嘉容
以上正本證明與原本無異。
如不服本判決，應於判決送達後20日內，向本院提出上訴狀並表
明上訴理由，如於本判決宣示後送達前提起上訴者，應於判決送
達後20日內補提上訴理由書（須附繕本）。
如委任律師提起上訴者，應一併繳納上訴審裁判費。
中　　華　　民　　國　　109 　年　　12　　月　　29　　日
                                書記官  謝靜茹